臺灣臺東地方法院民事裁定
111年度繼字第269號
聲  請  人
即 繼承 人  周明珠
上列聲請人聲請拋棄繼承事件，本院裁定如下：
    主  文
聲請駁回。
聲請程序費用由聲請人負擔。
    理  由
一、按遺產繼承人，除配偶外，依左列順序定之：㈠直系血親卑
    親屬，㈡父母，㈢兄弟姊妹，㈣祖父母。而繼承人得拋棄其繼
    承權；前項拋棄，應於知悉其得繼承之時起3 個月內，以書
    面向法院為之，民法第1138條、第1174條第1項、第2項分別
    定有明文。又繼承權之拋棄，係指繼承開始後，繼承人依法
    定方式於法定期間內而為否認自己開始繼承效力之意思表示
    ，亦即繼承人於知悉其得繼承之時起3 月內如以書面向法院
    為之，即生拋棄繼承權之效力（最高法院98年度台上字第86
    2號判決要旨參照）。從而，繼承人為拋棄繼承之意思表示
    ，應於法定期間內以書面向法院提出，始生拋棄之效力　。
二、聲請意旨略以：被繼承人周振祥於民國111年4月29日死亡，
    聲請人周明珠為被繼承人之兄弟姊妹，係繼承人，其自願拋
    棄繼承權，爰依民法之規定聲明拋棄繼承權，請准予備查等
    語。
三、經查：
  ㈠被繼承人周振祥係於111年4月29日死亡，且聲請人周明珠為
    繼承人，而得繼承被繼承人之遺產等情，業據聲請人提出繼
    承系統表、被繼承人及第二順位繼承人即父母之除戶謄本、
    聲請人戶籍謄本及印鑑證明、遺產繼承拋棄聲明書、繼承權
    拋棄通知書（郵政存證信函）等件為證，是本件聲請人自得
    依民法第1138條規定繼承被繼承人之遺產，合先敘明。
  ㈡被繼承人周振祥於111年4月29日死亡，聲請人於111年9月23
    日向本院聲明拋棄繼承，此有聲請狀上收狀日期戳章為憑，
    聲請人雖主張係於111年8月3日收到其弟周振貴之通知始知
    悉被繼承人死亡，並提出限時掛號函件一件為證；惟經本院
    依職權調閱111年度繼字第134號拋棄繼承事件卷宗，本院已
    於111年6月8日通知聲請人被繼承人周振祥於111年4月29日
    死亡之事實，該通知書已合法送達聲請人並由聲請人本人簽
    收，有上開通知函文暨送達回證附卷可證，足徵聲請人於11
    1年6月8日即知悉被繼承人死亡，並得為繼承，乃聲請人遲
    至111年9月23日始向本院為拋棄繼承之聲明，顯已逾拋棄繼
    承之法定期間，則其聲明拋棄繼承，自非適法，應予駁回。
四、爰依家事事件法第97條、非訟事件法第21條第1項前段，裁
    定如主文。
中    華    民    國   111    年    10    月     31   日
                  家事法庭        法  官  范乃中
以上正本係照原本作成。
如對本裁定抗告，須於裁定送達後10日內向本院提出抗告狀，並
應繳納抗告費新臺幣1,000元整。
中    華    民    國    111    年   10    月     31   日
                                  書記官  陳薇如